【裁判字號】    99,交訴,48
【裁判日期】    990226
【裁判案由】    肇事逃逸罪
【裁判全文】
臺灣臺中地方法院刑事判決  99年度交訴字第48號
公  訴  人  臺灣臺中地方法院檢察署檢察官
被      告  乙○○
上列被告因肇事逃逸罪案件，經檢察官提起公訴（98年度偵字第
27538號），被告於本院受命法官行準備程序時，對於犯罪事實
為有罪之陳述，經本院合議庭裁定由受命法官獨任適用簡式審判
程序，判決如下：
    主    文
乙○○駕駛動力交通工具肇事，致人受傷而逃逸，處有期徒刑陸
月，如易科罰金，以新臺幣壹仟元折算壹日。緩刑參年，並應向
執行檢察官指定之政府機關、政府機構、行政法人、社區或其他
符合公益目的之機構或團體，提供陸拾小時之義務勞務。緩刑期
間付保護管束。
    犯罪事實
一、乙○○於民國九十八年十月二十五日上午，駕駛車牌號碼TD
    ＴＤ－７８３１號自用小客車，自臺中市東光市場往大里方
    向行駛，嗣於同日上午十一時三十分許，途經臺中市○區○○路靠近十甲路之第三路燈旁時，明知汽車行駛時駕駛人應
    注意車前狀況及兩車併行之間隔，並隨時採取必要之安全措
    施，且當時天候晴、光線日間自然光線、柏油路面乾燥無缺
    陷、道路無障礙物、視距良好，並無不能注意之情事，竟疏
    未注意車前狀況，及保持適當之兩車併行間隔，不慎擦撞行
    駛在右前方由丙○○所騎乘之車牌號碼３２０－ＧＱＦ重型
    機車，致丙○○與後座乘客丁○○當場人車倒地，丙○○受
    有肩部挫傷、肘、前臂及腕磨損或擦傷、手磨損或擦挫傷、
    髖、大腿、小腿及踝磨損或擦傷、足及趾磨損或擦傷等傷害
    ，丁○○則受有肘、前臂及腕磨損或擦傷、手磨損或擦挫傷
    、髖、大腿、小腿及踝磨損或擦傷、足及趾磨損或擦傷等傷
    害（過失傷害部分因事後均已和解，均未提出告訴）。詎乙○○於肇事後竟未下車察看，或停留現場等候警方處理，反
    而另行起意逕行駕駛上開車輛逃逸。嗣經警調閱該路段監視
    器畫面過濾來往車輛後，循線查悉上情。
二、案經臺中市警察局第三分局報告臺灣臺中方法院檢察署檢察
    官偵查起訴。
    理    由
一、上揭肇事逃逸之犯罪事實，已據被告乙○○於本院審理中供
    認不諱，核與證人即被害人丙○○、丁○○於警詢及偵查中
    指訴、證人黃美華於警詢中證述之情節相符，並有道路交通
    事故現場圖、道路交通事故調查報告表（一）、（二）、道
    路交通事故談話紀錄表、澄清綜合醫院診斷證明書二份及照
    片二十八張附卷可稽。按汽車駕駛人駕駛汽車肇事致人受傷
    或死亡，應即採取救護或其他必要措施，並向警察機關報告
    ，不得駛離或逃逸，道路交通管理處罰條例第六十二條第一
    項定有明文。又因道路交通事故之發生，常非於己之鄰親家
    里，時有告救不能情事，乃科以肇事者須即採取救護或其他
    必要措施，並應向警察機關報告之法定義務，以防因就醫延
    誤致生無謂傷亡，並俾得通知傷亡者家屬到場，以明責任，
    是凡肇事人於行車肇事致人受傷或死亡，未即採取救護或其
    他必要措施，並向警察機關報告，即駕車逃逸者，均應依該
    規定處罰，至其嗣後是否受刑事訴追及已否與被害人達成民
    事和解，賠償損失，對其應受處罰乙節，並不生影響。職是
    之故，汽車駕駛人駕駛汽車肇事，不論其責任之歸屬為何，
    即有義務留在肇事現場，採取救護或其他必要措施，並向警
    察機關報告，以維護他人之生命與其他用路人之交通安全。
    其立法目的，既係促使駕駛人於肇事致死傷後，能對被害人
    即時救護，報告警察機關，以減少死傷，是該罪之成立祇以
    行為人有駕駛動力交通工具肇事，致人死傷而逃逸之事實為
    已足，至行為人之肇事有否過失，則非所問（最高法院九十
    二年度臺上字第四四六八號刑事判決參照）。本件被告乙○○駕駛車輛撞擊被害人丙○○、丁○○致其人車倒地，被害
    人丙○○、丁○○騎乘之機車並無如汽車有板金，防護力明
    顯較汽車為弱，機車遭碰撞後人、車倒地，機車騎士身體與
    地面摩擦或遭機車壓下，一般而言非死即傷，被告既知肇事
    造成被害人丙○○、丁○○人、車倒地，對被害人當場受有
    傷害自已有認識，其竟未採取救護或其他必要措施，並向警
    察機關報告，即竟行駕車離去嗣經警循線查獲，其肇事逃逸
    已甚灼然。被告於偵查中及本院審理時自白犯罪，應與事實
    相符，而足堪採信。因而認本件事證明確，被告肇事逃逸之
    犯行，堪以認定。
二、核被告乙○○所為，係犯刑法第一百八十五條之四之肇事逃
    逸罪。又被告所犯上開肇事逃逸罪名既經立法者置於刑法公
    共危險罪章之列，顯見其偏重於社會公共安全法益之保護，
    而與重在保護個人生命、身體安全之遺棄罪迥然有別，自不
    能以受傷或死亡人數之多寡計算罪數。是以被告乙○○縱令
    駕車肇事導致被害人丙○○、丁○○受傷，且未予救援即擅
    自逃逸，其所侵害者仍屬單一社會法益，而無依刑法第五十
    五條論以一行為觸犯數罪名之想像競合裁判上一罪關係可言
    ，附此敘明。爰審酌被告肇事後更棄被害人丙○○、丁○○
    於不顧，其罪行甚重，惟念其犯罪後業與被害人丙○○、丁○○達成和解，有和解書存卷可參，被害人丙○○、丁○○
    並於本院審理時當庭表示願意給被告機會等語，顯見被告已
    取得被害人丙○○、丁○○之諒解，犯罪後態度尚稱良好等
    一切情狀，從輕量處如主文所示之刑，並諭知易科罰金之折
    算標準。又查被告前雖曾受有期徒刑以上刑之宣告，有臺灣
    高等法院被告全國前案紀錄表及臺灣臺中地方法院檢察署刑
    案資料查註紀錄表在卷可按。然該案執行完畢時間為九十三
    年十月四日（易科罰金執行完畢），距離本案發生時間（九
    十八年十月二十五日）已逾五年以上，此次被告因一時失慮
    致犯本罪，其經此偵審教訓，當知謹慎而無再犯之虞，本院
    認所宣告之刑，以暫不執行為宜，爰併宣告緩刑三年，以勵
    自新。惟被告肇事逃逸，守法觀念顯有不足，為使被告於緩
    刑期間內，仍深知戒惕，避免緩刑之宣告遭撤銷，且導正其
    行為與法治之觀念，爰併宣告其於緩刑期間內，向執行檢察
    官指定之政府機關、政府機構、行政法人、社區或其他符合
    公益目的之機構或團體，提供六十小時之義務勞務，並依刑
    法第九十三條第一項第二款之規定，應於緩刑期間付保護管
    束，期能使被告於義務勞務過程及保護管束期間，確切明瞭
    其行為所造成之損害，並培養正確法治觀念。至於被告究應
    向何公益團體、地方自治團體或社區提供義務勞務，屬執行
    之問題，應由執行檢察官斟酌全案情節及各公益團體、地方
    自治團體或社區之需求，妥為指定，併予敘明。
據上論斷，應依刑事訴訟法第二百七十三條之一第一項、第二百
九十九條第一項前段，刑法第一百八十五條之四、第四十一條第
一項前段、第七十四條第一項第二款、第二項第五款、第九十三
條第一項第二款，判決如主文。
本案經檢察官甲○○到庭執行職務。
中    華    民    國    99    年    2     月    26    日
                  交通法庭  法  官  張清洲
以上正本證明與原本無異。
如不服本判決，應於收送達後十日內向本院提出上訴書狀（應敘
述具體理由並附繕本）。
上訴書狀如未敘述理由，應於上訴期間屆滿後二十日內補提理由
書於本院。
                            書記官  詹東益
中    華    民    國    99    年    2     月    26    日
附錄論罪科刑法條
刑法第一百八十五條之四：
駕駛動力交通工具肇事，致人死傷而逃逸者，處六月以上五年以
下有期徒刑。

司法院資訊處製作；財團法人民間司法改革基金會備份。
